台灣屏東地方法院刑事判決　　　　　　　　　　　　　　九十一年度易字第一號
　　公　訴　人　臺灣屏東地方法院檢察署檢察官
　　被　　　告　乙○○
右列被告因侵占案件，經檢察官提起公訴（九十年度偵字第七一四九號），本院判決
如左：
    主  文
乙○○無罪。
    理  由
一、公訴意旨略以：被告乙○○曾於民國（下同）八十八年間，因竊盜案件經本院判
    處有期徒刑九月確定，於八十九年十月十二日執行完畢。其仍不知警惕，於九十
    年十月十六日，前往屏東縣屏東市○○路四０七之一號「甲○○○○」，向該租
    車行負責人洪麗卿租得車牌號碼Ｄ９－九八００號自用小客車一部。雙方訂立租
    賃契約，約定租期為一日、租金新臺幣（下同）一千五百元，該車並交付陳昭安
    使用。嗣後陳昭安表示續租三日並給付四千五百元租金。於續租租期屆滿後，乙
    ○○打電話表示欲再續租，然其並未給付續租租金，其在洪麗清未同意續租之情
    形下，意圖為自己不法之所有，而將該小客車侵占入己以為代步。嗣於同年十一
    月十五日，始為洪麗清在上址尋獲並取回該車，因認被告涉有刑法第三百三十五
    條第一項之侵占罪嫌。
二、按犯罪事實應依證據認定之，無證據不得推定其犯罪事實。又不能證明被告犯罪
    者，應諭知無罪之判決，刑事訴訟法第一百五十四條、第三百零一條第一項分別
    定有明文。次按事實之認定，應憑證據，如未能發現相當證據，或證據不足以證
    明，自不能以推測或擬制之方法，為裁判基礎。另認定犯罪事實所憑之證據，雖
    不以直接證據為限，間接證據亦包括在內，然而無論直接或間接證據，其為訴訟
    上之證明，須於通常一般之人不致有所懷疑，而得確信其為真實之程度者，始得
    據為有罪之認定，倘其證明尚未達到此一程度，而有合理之懷疑存在時，即無從
    為有罪之認定，最高法院分別著四十年台上字第八十六號、七十六年台上字第四
    九八六號判例可資參照。又刑法上之侵占罪，須持有人變異其原來之持有意思而
    為不法所有之意思，始能成立，如僅將持有物延不交還或有其他原因致一時未能
    交還，既缺乏主觀要件，即難遽以該罪相繩。
三、本件公訴人認被告乙○○涉有前揭侵占罪嫌，無非以告訴人洪麗卿之指訴、汽車
    租賃約定書為其論據。訊據被告陳昭安固坦承其有使用該車之事實，惟否認有何
    侵占之犯行，辯稱：伊是想等發薪水後才要將租車的錢還給告訴人等語。經查，
    告訴人於偵查中陳稱：被告打電話說要續租，伊告知被告須先付租金才能續租，
    被告亦稱好，惟並未再拿租金來等語，足見被告依租賃契約，本有佔有使用租賃
    物之權利，而無積極證據足資證明被告已將該車變異持有為所有而加以侵占之意
    圖。再查，被告自租賃該車以來，一直親自使用，此業據其供述在卷，且告訴人
    自承係於被告家門前尋獲該車，足認被告並未將該車加以變賣、質押、過戶登記
    、隱藏、諉稱遺失或有其他明確表示侵占犯意之行為，因而尚難以其未繼續繳納
    租金，即認其有侵占之意圖。末查，被告已與告訴人達成和解，有和解書一紙附
    卷可稽，是被告遲延交租，未積極與告訴人聯絡處理租金事宜，固屬不當，態度
    可議，然此亦僅涉及債務不履行之問題，為民事糾紛，與侵占罪之構成要件尚有
    不同。此外，復查無其他積極證據足認被告有何公訴人所指侵占犯行，揆諸前揭
    法條及判例意旨，既不能證明被告犯罪，自應為無罪之諭知。
據上論斷，應依刑事訴訟法第三百零一條第一項，判決如主文。
本案經檢察官葉容芳到庭執行職務。
中      華      民      國    九十一    年      二      月     十五     日
                                    台灣屏東地方法院刑事第一庭
                                        審判長法  官  潘正屏
                                              法  官  林世民
                                              法  官  楊中琪
得上訴
刑事訴訟法第三百零一條第一項
 (無罪判決)
右判決正本證明與原本無異。
對於本判決如有不服應於收受送達後十日內向本院提出上訴書狀上訴於台灣高等法院
高雄分院並按他造當事人之人數附具繕本。
                                                書記官   謝博興
中    華    民    國     九十一      年      二      月       十八     日
